【裁判字號】    97,消債更,1216
【裁判日期】    980123
【裁判案由】    更生事件
【裁判全文】
臺灣臺南地方法院民事裁定          97年度消債更字第1216號
聲  請  人
即  債務人  甲○○
上列當事人聲請消費者債務清理事件聲請更生及保全處分，本院
裁定如下：
    主  文
聲請更生及保全處分均駁回。
聲請費用壹仟元由聲請人負擔。
    理  由
一、按債務人不能清償債務或有不能清償之虞者，得依本條例所
    定更生或清算程序，清理其債務，消費者債務清理條例第3
    條定有明文。又聲請更生或清算不合程式或不備其他要件者
    ，法院應以裁定駁回之，但其情形可以補正者，法院應定期
    間先命補正，復為同條例第8條所明定。次按更生之聲請有
    下列情形之一者，應駁回之：一、債務人曾依本條例或破產
    法之規定而受刑之宣告；二、債務人曾經法院認可和解、更
    生或調協，因可歸責於己之事由，致未履行其條件；三、債
    務人經法院通知，無正當理由而不到場，或到場而不為真實
    之陳述，或拒絕提出關係文件或為財產變動狀況之報告，同
    條例第46條亦定有明文。
二、本件聲請意旨略以：聲請人即債務人甲○○有不能清償債務
    或有不能清償之虞之情事，前已提出債權人清冊，以書面向
    最大債權金融機構中國信託商業銀行（下稱中國信託銀行）
    請求共同協商債務清償方案，惟中國信託銀行提出之協商方
    案為100餘期、8%，按月需償還新臺幣（下同）18,000元，
    然聲請人未能接受該銀行提出之協商還款條件，因而協商不
    成立。聲請人之無擔保或無優先權債務總額未逾1,200萬元
    ，復未經法院裁定開始清算程序或宣告破產，為此，依消費
    者債務清理條例提出本件更生之聲請等語。
三、衡諸債之關係，係以當事人間之信賴關係為基礎，為社會經
    濟組織之重要支柱，故當事人於以法律行為追求自己之利益
    之際，亦應顧及對方之利益，並考量債權債務在社會上之作
    用，本於誠實及信用之原則，行使債權及履行債務。是對於
    已陷入經濟上困境之消費者，若任其於惡性循環之債務窘境
    中生存，將衍生嚴重之社會問題，難以維持安定之社會經濟
    秩序，故為兼顧債權人、債務人雙方之利益，對陷於經濟上
    困境之消費者，乃允其於消費者債務清理條例施行後，得選
    擇以重建型之更生程序或清算型之清算程序清理其債務，藉
    以妥適調整債務人與債權人及其他利害關係人間之權利義務
    關係，保障債權人獲得公平受償，並謀求消費者經濟生活之
    重建復甦機會。惟若債務人履行債務並無困難，僅係為圖謀
    減免債務，而不為債務之履行，自有違債權契約為誠信契約
    之本旨。
四、經查：
  (一)聲請人曾於民國97年7月間向最大債權銀行中國信託銀行申
    請前置協商，經本院發函向中國信託銀行詢問與聲請人前置
    協商之情況，由該銀行查覆結果稱其提供88期，利率8%，月
    繳18,000元之協商方案，惟聲請人表示每月僅能繳交3,000
    元，是銀行遂於97年8月1日以聲請人「未能接受顯足以負擔
    之還款方案」開立前置協商不成立通知書予聲請人，有聲請
    人提出之協商不成立通知書及中國信託銀行97年12月5日之
    民事陳報狀在卷可稽（見本院卷第24頁、第152頁）。
  (二)聲請人主張其5年內並無從事營業活動，平均每月收入30,00
    0元云云，然本院曾於97年10月15日裁定命聲請人就其薪資
    、租賃所得為補正，聲請人雖已於97年10月27日陳報：其自
    97年1月迄今每月薪資約為30,000元，另於96年5、6月間與
    佳仁廣告企業社口頭約定每月租金為1,000元，除此之外，
    並無其他收入等語，且提出97年7月至10月之薪資表影本1紙
    （見本院卷第100頁至第103頁），然經本院依職權向財政部
    國稅局臺南市分局函查聲請人之稅務資料，聲請人曾擔任「
    家樂廣告企業社」之負責人，97年2月之銷售額總計為815,6
    80元、97年4月之銷售額總計為289,620元，雖於97年3月18
    日已變動負責人為聲請人之配偶郭又榮，然聲請人復於97年
    3月27日設立「致富廣告企業社」，並擔任該企業社之負責
    人，此有該局97年10月28日南區國稅南市二字第0970051455
    號函附營業稅稅籍管理查詢作業、營業人銷售額與稅額申報
    書等件在卷可稽（見本院卷第118頁至第127頁），顯見聲請
    人並未真實陳報其更生聲請前二年內之實際收入情形，已違
    真實陳報之義務，揆諸前開說明，自應駁回本件更生之聲請
    。
  (三)再者，聲請人名下尚有坐落於臺南縣永康市○○段135號地
    號土地1筆，以及門牌號碼臺南縣永康市○○里○○路321號
    8樓之5、臺南縣永康市○○里○○路349號底2層之1房屋2棟
    ，聲請人並以上開土地及門牌號碼臺南縣永康市○○里○○
    路321號8樓之5房屋，設定2,160,000元最高限額抵押權予中
    國信託銀行，並於90年11月20日向中國信託商業銀行分別貸
    款168萬元、12萬元，此有聲請人提出之國稅局財產歸屬資
    料清單、土地及建物登記謄本、房屋貸款契約等件影本附卷
    可參（見本院卷第25頁至第27頁、第109頁至第110頁），而
    聲請人上開房貸借款分別至97年10月30日、同年11月24日之
    餘額各為1,212,504元、94,922元，有中國信託銀行之陳報
    狀附放款帳戶還款交易明細可憑（見本院卷第154頁至第157
    頁），可見已較貸款時金額減少，則聲請人若能妥適處分上
    開不動產，不僅可清償上開抵押之債務，且應尚有餘額足供
    清償部分無擔保債務，聲請人未將上開不動產處分變現，仍
    按月支付貸款以圖保留資產，卻於前置協商中表示每月僅能
    繳交3,000元，實難認聲請人有還款誠意，而聲請人於本件
    聲請時主張有不能清償債務之情事，亦難採信。
五、綜上所述，聲請人既非不能清償債務或有不能清償之虞，其
    更生之聲請即不符消費者債務清理條例第3條所定要件，且
    上開欠缺又屬無從補正，依上開說明，自應駁回其更生之聲
    請，爰裁定如主文。
六、另聲請人聲請保全處分，惟本件更生之聲請既經駁回，其保
    全處分之聲請自應失所附麗，亦一併駁回，附此敘明。
中    華    民    國    98    年    1    月   23  日
                  民事第二庭  法  官   李杭倫
上為正本係照原本作成。
如不服本裁定，應於裁定送達後10日內，以書狀向本院提出抗告
，並繳納抗告費新臺幣1千元。
中    華    民    國    98    年    1    月   23  日
                              書記官  蔡曉


司法院資訊處製作；財團法人民間司法改革基金會備份。
